臺灣臺北地方法院刑事裁定　　　　　　　94年度聲判字第34號
　　聲　請　人
　　即告訴人　　丙○○○
　　　　　　　　乙○○
　　　　　　　　丁○○
　　共　　　同
　　代　理　人　涂承嗣律師
　　被　　　告　甲○○
上列聲請人因被告業務過失致死案件，不服臺灣高等法院檢察署
檢察長於中華民國94年3月14日以94年度上聲議字第486號駁回聲
請再議之處分（原不起訴處分案號：臺灣臺北地方法院檢察署93
年度偵字第15926號），聲請交付審判，本院裁定如下：
    主  文
聲請駁回。
    理  由
一、聲請人即告訴人丙○○○、乙○○、丁○○聲請交付審判之
    意旨略以：(1)被告甲○○自民國82年間起近10年來長期為被
    害人黎貴霖診治，對其身體健康狀況極為明瞭，被告自承被
    害人黎貴霖陳述其爬樓梯或運動體力比他人差，有高血壓病
    史，即應對其是否有心肺方面疾病加以特別注意，且依麻醉
    科醫師於博仁綜合醫院（以下簡稱博仁醫院）加護病房及偵
    查中於檢察官偵訊時，均一再直陳被害人黎貴霖於手術前至
    手術後，均呈心律不整之現象，並有心電圖可資佐證，而引
    發心律不整之原因，最常見者為冠狀動脈疾病，此應為被告
    所明知，被告對此應注意，並能注意而疏未注意，致貿然施
    行手術，致被害人黎貴霖身體因不堪手術之重大衝擊，致心
    臟無法負荷，因而死已，被告過失責任，已臻明顯；(2)告訴
    人乙○○於被告為被害人黎貴霖施行手術時，遵被告之指示
    向血庫購買四袋共1000C.C.血液供被害人黎貴霖使用，乃被
    告竟於病歷記載被害人黎貴霖出血300到500C.C.，顯與事實
    不符，且被害人黎貴霖於加護病房時仍持續大量出血，尿袋
    中充滿濃稠之血液，復為告訴人及護士所目睹，乃檢察官僅
    憑病歷不實之記載認定事實，亦屬疏漏；(3)急性心肌梗塞，
    於6個小時內送醫，其救治成功率尚高達94﹪以上，而被害
    人黎貴霖於加護病房時發生胸悶，意識改變等現象，由醫護
    人員施行急救，竟無法救治，亦與常情有違。因認臺灣高等
    法院檢察署所為駁回再議聲請之處分，容有諸多疏漏事證而
    誤認事實之處，爰依刑事訴訟法第258條之1之規定，聲請裁
    定准予交付審判等語。
二、按告訴人不服上級法院檢察署檢察長或檢察總長認再議為無
    理由而駁回之處分者，得於接受處分書後十日內委任律師提
    出理由狀，向該管第一審法院聲請交付審判；又法院認為交
    付審判之聲請不合法或無理由者，應駁回之，刑事訴訟法第
    258條之1及第258條之3第2項前段分別定有明文。又法院為
    聲請交付審判之裁定前，得為必要之調查，刑事訴訟法第25
    8條之3第3項雖定有明文，然依上開刑事訴訟法之立法意旨
    ，既係對於檢察官不起訴或緩起訴裁量權制衡之一種外部監
    督機制，是法院就上開證據調查之範圍，應僅限於偵查中曾
    顯現之證據，不得再就告訴人於聲請交付審判時所提出之新
    證據再為調查，亦不可蒐集偵查卷宗外之證據。
三、經查：
（一）聲請人原告訴意旨略以：被告係址設台北市松山區○○○
      路66號「博仁醫院」醫師，為從事醫療業務之人，被害人
      黎貴霖則係告訴人丙○○○之夫，及告訴人乙○○、丁○○之父，緣被害人黎貴霖自90年10月間起，因攝護腺肥大
      在博仁醫院接受藥物治療控制，迄至91年12月3日，經尿
      流速檢查發現其有膀胱出口阻塞情形，且於92年1月3日，
      經直腸超音波顯示其攝護腺確有明顯肥大情形，復於92
      年3月14日檢驗攝護腺特異抗原（PSA），亦發現數值偏高
      ，故被告於92年4月11日建議被害人黎貴霖接受手術治療
      ，惟被告依其專業知識，本應注意被害人黎貴霖曾有高血
      壓病史，手術前應仔細評估，以防止危險之發生，而依當
      時情況並無不能注意之情事，詎被告竟疏未注意，即貿然
      於92年4月17日中午12時許，在博仁醫院為被害人黎貴霖
      施行經尿道攝護腺切除手術，且於手術過程中，刮除攝護
      腺數量高達60餘公克，遠超過正常之刮除數量，致被害人
      黎貴霖因傷口過大、血流不止，而於手術當日下午7時許
      死亡。因認被告上開行為涉犯刑法第276條第2項之業務過
      失致死罪嫌。
（二）上開案件前經臺灣臺北地方法院檢察署檢察官依據偵查結
      果，而以：(1)被害人黎貴霖係因攝護腺肥大，自90年10月
      間起，在博仁醫院服用藥物治療控制，其於91年10月26日
      ，因尿流速檢查發現尿流呈中斷現象，且最大尿流速僅為
      每秒5.6毫升（正常值在男性為每秒20至25毫升，如小於
      每秒10毫升，代表有膀胱出口阻塞情形）；91年10月26日
      ，其攝護腺特異抗原（PSA）檢驗結果為7.7ng/ml（正常
      值為小於或等於4ng/ml）；92年1月3日，經直腸超音波顯
      示其攝護腺有明顯肥大情形，體積估計為67.8立方公分（
      正常攝護腺約為20公克），且在攝護腺左葉發現有腫塊（
      mass）；肛門指診發現左葉有異常硬塊（hard nodule）
      ；92年3月14日，其攝護腺特異抗原檢驗之數值仍高達
      7.95ng/ml，被告乃於92年4月11日建議被害人黎貴霖接受
      手術治療，且被害人黎貴霖亦同意進行前開手術及麻醉。
      而由被害人黎貴霖之病史及檢驗結果觀之，被告建議被害
      人黎貴霖接受攝護腺切除手術係合理等情，有博仁醫院病
      歷紀錄、手術同意書、麻醉同意書、麻醉訪視單、長期醫
      囑單、各項檢查之檢驗單據及照片等文件在卷可稽，且病
      患接受攝護腺手術前，需作病史評估及抽血、心電圖、胸
      部Ｘ光等檢驗，據前開病歷記載，被害人黎貴霖雖有高血
      壓病史，惟其他檢驗並未顯示不適合進行攝護腺手術，而
      攝護腺手術之方法有許多種，但目前認為經尿道前列腺切
      除（TUR-P）為黃金標準療法，其他療法在長期效果上並
      不顯示優於經尿道前列腺切除方式一節，有行政院衛生署
      醫事審議委員會第0000000號鑑定書一份附卷足憑，足認
      被告建議被害人黎貴霖接受攝護腺切除手術，應屬合理。
      (2)被害人黎貴霖於92年4月16日住院時，血壓為150/82mmh
      g，手術前抽血結果CBCBC:WBC:8980,Hb.14.1,PLT:179K，
      驗尿結果為RBC:20-25,WBC:1-2,Bact ++,並有做心電圖、
      胸部Ｘ光，未發現異常，手術前亦有照會麻醉科醫師做術
      前評估，被害人黎貴霖並在麻醉訪視時表示爬樓梯或運動
      體力比他人差、有高血壓病史等語，有麻醉訪視單一紙在
      卷可考，而依被害人黎貴霖當時之身體狀況，其接受經尿
      道攝護腺切除手術刮除50公克攝護腺、手術過程約2小時
      、出血量300至500毫升，均屬其能承擔之程度，難認被告
      於評估被害人黎貴霖是否可接受前開切除手術之際有何過
      失。(3)又手術開始之時間為翌（17）日中午12時15分，結
      束為下午2時26分，估計手術刮除攝護腺組織50公克，出
      血量約300至500毫升，有輸血紅血球濃縮液2單位，手術
      期間生命跡象穩定；並於下午2時26分至3時在恢復室觀察
      ，恢復室紀錄亦顯示其生命跡象、血壓穩定，而由於被害
      人黎貴霖年紀較大，故於下午3時轉入加護病房觀察，加
      護病房紀錄亦顯示被害人黎貴霖抵達時生命跡象穩定，此
      與告訴人乙○○自陳：伊於下午6時許手術完成後，進入
      病房見被害人黎貴霖呼吸、心跳情形正常，僅有全身酸痛
      等情，亦無不符之情形。而被害人黎貴霖直至同日下午6
      時18分才反應有胸悶現象，顯見被害人黎貴霖之手術過程
      尚屬正常，且刮除50公克攝護腺，屬於其可承擔之範圍，
      病歷中亦未發現其於手術過後有大量失血情形之記載，難
      認被告在進行手術過程有何過失行為。(4)被害人黎貴霖於
      手術當日下午6時18分反應有胸悶現象後，博仁醫院即給
      予NTG 1#舌下錠（SL），然因其服用後仍感不適，醫護人
      員隨即執行12導程心電圖，執行至一半時，因被害人黎貴
      霖之意識改變（GCS:E1M1V1），開始急救，醫護人員之急
      救均依標準程序，於第一時間內進行等情，有前開病歷紀
      錄及行政院衛生署醫事審議委員會第0000000號鑑定書各
      一份在卷可佐，益徵上述急救過程亦無疏失。(5)被害人黎
      貴霖經本署檢察官指揮檢察事務官率同法醫師進行相驗，
      並送請法務部法醫研究所解剖鑑定結果，認死者確係因心
      冠動脈狹窄致心肺功能衰竭死亡，屬自然死一節，此有法
      務部法醫研究所92年7月16日鑑定書及本署相驗屍體證明
      書各一份附卷足憑，復參酌上述行政院衛生署醫事審議委
      員會第0000000號鑑定書認為被告於術前評估、手術進行
      過程及急救處置均無疏失等情觀之，自難認被害人黎貴霖
      之死亡與被告所為有相當因果關係等理由，因認被告所涉
      業務過失致死罪嫌尚有不足，而依刑事訴訟法第252條第
      10款之規定為不起訴處分在案；又前開案件經聲請人聲明
      不服而具狀聲請再議，旋由臺灣高等法院檢察署檢察長於
      94年3月14日以94年度上聲議字第486號處分書認為依據前
      開理由，而認再議意旨，核無理由，因認原檢察官認被告
      並無業務過失致死罪嫌，尚無不當，而駁回聲請人所為前
      開再議之聲請，嗣於94年4月1日及94年4月2日將上開處分
      書送達於聲請人，經聲請人於94年4月11日委任律師提出
      理由狀向本院聲請交付審判等情，業經本院依職權調閱臺
      灣臺北地方法院檢察署93年度偵字第15926號及臺灣高等
      法院檢察署94年度上聲議字第486號卷宗查明無訛，並有
      聲請人所提出之交付審判聲請狀在卷可參。
（三）又本院依職權調閱臺灣臺北地方法院檢察署93年度偵字第
      15926號及臺灣高等法院檢察署94年度上聲議字第486號卷
      宗之結果：
    (1)依被害人黎貴霖之病歷所載，被害人有明顯之排尿障礙（
      解尿困難，頻尿，血尿）之情形，91年12月3日尿流速檢
      查發現尿流呈現中斷現象（Interruption），且最大尿流
      速僅為5.6ml/sec（正常值在男性為20-25ml/sec，如小於
      l0 ml/sec代表有膀胱出口阻塞的情形），而攝護腺特異
      抗原（PSA）91年10月26日檢驗結果為7.77ng/ml（正常值
      為<= 4ng/ml，異常升高有攝護腺癌的可能），92年1月3
      日經直腸超音波顯示攝護腺有明顯肥大的情形，體積估計
      為67.8 立方公分（正常攝護腺約為20公克），並且在攝
      護腺左葉發現有腫塊（mass），肛門指診發現左葉有異常
      硬塊（hard nodule），92年3月14日再度檢驗PSA，發現
      數值仍偏高，為7.95ng/ml，是由被害人之病史及檢驗結
      果觀之，建議被害人接受攝護腺切除手術是合理的；又高
      血壓病患接受手術，風險雖比正常人較高，但並非是手術
      之絕對禁忌，而接受攝護腺手術之前，需作病史評估、抽
      血檢驗、心電圖、胸部X光，依據上開病歷之記載，雖被
      害人有高血壓病史，血壓住院時為150/82mmHg，手術前有
      作抽血檢驗、心電圖、X-ray，且經麻醉科醫師評估麻醉
      風險，手術前並未發現會明顯會造成手術危險之情況，如
      心臟病、凝血功能障礙、免疫疾病等，是依其他檢驗結果
      並沒有顯示被害人不適合作攝護腺手術；且攝護腺手術的
      方法雖有許多種，但目前認為經尿道前列腺切除（TUR-P
      ）為黃金標準（Goldstandard）療法，其他療法在長期效
      果上並不顯示優於TUR-P，是自難僅以被害人死亡之結果
      逕認被告所為之術前評估有何疏失之情事，聲請人執此逕
      認原處分有所不當，自屬無據。
    (2)又被害人上開手術開始之時間為92年4月17日中午12時15
      分，結束為下午2時26分，估計手術刮除攝護腺組織50公
      克，出血量約300至500毫升，有輸血紅血球濃縮液2單位
      ，手術期間生命跡象穩定；又其於下午2時26分至3時在恢
      復室觀察，依據恢復室紀錄亦顯示其生命跡象、血壓穩定
      ，另被害人於下午3時轉入加護病房觀察，術後在加護病
      房血氧檢查顯示pH:7.354，PC02:25.3，P02:156.8，一般
      血液報告:WBC:7990，Hb:114，Plt124k，尚在可接受範圍
      顯示其抵達時生命跡象穩定；觀諸告訴人乙○○自陳：伊
      於下午6時許手術完成後，進入病房見被害人呼吸、心跳
      情形正常，僅有全身酸痛等情，且被害人直至同日下午6
      時18分才反應有胸悶現象，顯見被害人之手術過程尚屬正
      常，且刮除50公克攝護腺，亦屬於其可承擔之範圍。況告
      訴人乙○○雖依被告指示購買1000C.C.血液，然此僅為進
      行手術之備用血，尚難逕認即屬手術過程之出血量，且依
      據病歷所載內容並未發現被害人於手術後有大量失血情形
      之記載，是聲請人執此指摘原處分亦有未洽，委不足採。
    (3)被害人於92年4月17日手術完15:00轉入加護病房，當時除
      體溫較低（35.0℃）外，生命跡象，血壓（120/72mmHg）
      穩定，血液檢查血紅素11.4，在加護病房中有給予心電圖
      監視器（EKG monitor）監測心跳情形，其間心跳有呈現
      sinus tachycardia，HR（心跳）113/min，18:18被害人
      主訴胸悶，有給予NTG 1#舌下錠（SL），由於被害人服用
      後仍感不適，故執行12導程心電圖（12-lead EKG），但
      執行到一半時，病患意識改變（GCS:E1M1V1），開始急救
      ，其急救依標準程序於第一時間內進行等情，亦有前開病
      歷記錄及上開鑑定書在卷可參，足見上述處置及急救過程
      並無疏失。是聲請人據此指稱原處分尚有未當，亦不足採
      。
    綜上所述，原不起訴處分書及駁回再議聲請之處分書以前開
    理由認被告所涉業務過失致死罪嫌之犯罪嫌疑尚屬不足，經
    核與卷內現存事證並無不合，是原檢察官及臺灣高等法院檢
    察署檢察長據此就被告所涉上開業務過失致死案件分別予以
    不起訴處分及駁回再議之聲請，於法自無違誤。聲請意旨仍
    執前詞，對於原處分漫加指摘求予交付審判，非有理由，應
    予駁回。
據上論斷，應依刑事訴訟法第258條之3第2項前段，裁定如主文
。
中　　華　　民　　國　　94　　年　　7　　月　　29　　日
　　　　　　　　　臺灣臺北地方法院刑事第十五庭
                        審判長法  官  周祖民
                              法  官  吳麗英
                              法  官  黃雅君
上正本證明與原本無異。
本裁定不得抗告。
                              書記官  陳麗津
中　　華　　民　　國　　94　　年　　8 　　月　　2 　　日
